臺灣臺北地方法院民事裁定　九十年度再微字第一二號
　　聲　請　人　乙○○
　　相　對　人　莊榮兆
　　　　　　　　甲○○
右當事人間請求損害賠償事件，聲請人對於本院台北簡易庭民國八十九年五月十一日
八十九年度北小字第六八二號確定判決、本院民國九十年八月二十二日九十年度小上
字第八八號確定裁定聲請再審，本院裁定如左：
    主      文
再審之聲請駁回。
再審聲請費用由聲請人負擔。
    理      由
一、本件聲請意旨略以：原鈞院九十年度小上字第八八號確定裁定以聲請人不得以小
    額訴訟之第一審判決不備理由或理由矛盾，作為指摘原判決違背法令之上訴理由
    ，聲請人之上訴即非合法為由，而駁回聲請人之上訴。惟民事訴訟法第四百六十
    七條所謂判決「違背法令」，乃包括同法第四百六十八條「判決不適用法規或適
    用不當」，及同法第四百六十九條當然違背法令之各款情形，故第四百六十九條
    第六款「判決不備理由或理由矛盾者」，亦屬違背法令之範圍，亦即，對於第一
    審小額事件上訴之違背法令事由，並非如原確定裁定所言專以第四百六十九條第
    一項第一款至第五款之事由為限，而應包括廣義之第四百六十八條「判決不適用
    法規或適用不當者」（其中當然包括第四百六十九條第六款之「判決理由不備或
    理由矛盾」），亦包括所有任何違背成文法令及法規之情形在內，是原確定裁定
    上開見解，顯有民事訴訟法第四百九十六條第一項第一款「適用法規顯有錯誤者
    」之再審事由，爰扣除二日在途期間後，於三十日之再審不變期間內，對於該確
    定裁定聲請再審，求為廢棄原確定裁定及判決，發回原審更為審理，或由鈞院逕
    自判決，命相對人返還司法革新生命尊嚴維護協會之資產新台幣（下同）四萬七
    千元等語。
二、按裁定已經確定，而有第四百九十六條第一項或第四百九十七條之情形者，得準
    用民事訴訟法第五編再審程序之規定，聲請再審，同法第五百零七條定有明文。
    次按再審之訴，應於三十日之不變期間內提起；前項期間，自判決確定時起算，
    但再審之理由知悉在後者，自知悉時起算，民事訴訟法第五百條第一項、第二項
    規定甚明。復按以日、星期、月或年定期間者，其始日不算入；以日、星期、月
    或年定期間者，以期間末日之終止，為期間之終止；於一定期日或期間內，應為
    意思表示或給付者，其期日或其期間之末日，為星期日、紀念日或其他休息日時
    ，以其休息日之次日代之，民法第一百二十條第二項、第一百二十一條第一項、
    第一百二十二條亦有明定。又依民事訴訟法第一百六十一條規定，民事訴訟法關
    於訴訟期間之計算，應依上開民法關於期間之規定。查本件聲請人據以聲請本件
    再審之本院九十年度小上字第八八號裁定，係屬不得抗告之裁定，一經裁定即告
    確定，惟聲請人係於民國九十年八月二十八日收受該裁定，業據本院調閱該卷宗
    核閱屬實，並有卷內送達證書一紙可稽，是計算本件再審聲請之不變期間時，自
    應以聲請人知悉再審理由即收受原確定裁定時起算；又自九十年八月二十九日起
    算，本件再審期間應於九十年九月二十七日終止，惟聲請人並非居住於本院管轄
    區域內，故應扣除在途期間二日，又九十年九月二十九日、九月三十日、十月一
    日均為星期日、休息日及紀念日，自應以次日即九十年十月二日為再審不變期間
    之末日。查本件聲請人係於九十年十月二日為本件再審之聲請，有其再審聲請狀
    上本院法警室收文章可稽，是其聲請本件再審並未逾三十日之不變期間，其再審
    之聲請自屬合法，合先敘明。
三、再按再審之訴顯無理由者，得不經言詞辯論駁回之，民事訴訟法第五百零二條第
    二項規定甚明，依同法第五百零七條規定，上開條文亦為對裁定聲請再審時所準
    用。查聲請人前以相對人違反司法革新生命尊嚴維護協會理事會之決議，擅自動
    用已決議凍結之資金四萬七千元為由，訴請相對人如數返還，經本院台北簡易庭
    以八十九年度北小字第六八二號小額判決駁回聲請人之訴，聲請人對該判決不服
    ，以原判決有民事訴訟法第四百六十九條第六款「判決不備理由或理由矛盾者」
    之違背法令事由，對該第一審小額判決提起上訴，復經本院九十年度小上字第八
    八號裁定以其上訴不合法為由駁回其上訴確定等情，業據本院調取上開各該卷宗
    核閱屬實。而聲請人對上開確定裁定及判決提起本件再審之聲請，無非係以原確
    定裁定認為對於第一審小額判決不得以判決不備理由或理由矛盾為上訴事由，其
    見解具有「適用法規顯有錯誤」之再審事由云云，為其論據。惟按對於小額事件
    之第一審裁判，得上訴或抗告於管轄之地方法院，其審判以合議行之，對於前項
    第一審裁判之上訴或抗告，非以其違背法令為理由，不得為之，民事訴訟法（下
    稱本法）第四百三十六條之二十四定有明文。所謂違背法令，於通常訴訟程序，
    參酌本法第四百六十七條、第四百六十八條、第四百六十九條之規定，固然包括
    「判決不適用法規或適用不當」及第四百六十九條各款所列舉之當然違背法令情
    形，惟小額事件之第二審程序，其性質為法律審兼事實審，又重在訴訟程序之迅
    速便捷，故上開通常程序關於違背法令之事由，依本法第四百三十六條之三十二
    第二項之規定，於小額事件第二審上訴程序僅準用第四百六十八條、第四百六十
    九條第一款至第五款而已，至於第四百六十九條第六款「判決不備理由或理由矛
    盾者」，則不在小額事件上訴程序準用之列，此乃立法者明示排除之規定，並無
    解釋之空間。是原確定裁定以聲請人援引本法第四百六十九條第六款為上訴理由
    ，其上訴不能認為合法為由，據以駁回聲請人之上訴，於法並無不合，自無所謂
    適用法規顯有錯誤之情形，聲請人主張對於小額事件上訴之違背法令事由，應廣
    義包括第四百六十九條第六款之事由及所有違背成文法規之情形在內云云，與法
    律明文規定不符，已有誤解，其以原確定裁定有本法第四百九十六條第一項第一
    款「適用法規顯有錯誤」之再審事由，據以聲請本件再審，亦屬顯無理由，爰依
    本法第五百零二條第二項、第五百零七條之規定，不經言詞辯論而駁回之。
四、依民事訴訟法第五百零七條、五百零二條第二項、第九十五條、第七十八條，裁
    定如主文。
中　　　華　　　民　　　國　　九十一　　年　　　三　　　月　    五  　　日
                                        民事第二庭審判長法  官  丁蓓蓓
                                                        法  官  陳婷玉
                                                        法  官  林庚棟
右為正本係照原本作成
本裁定不得抗告
中　　　華　　　民　　　國　　九十一　　年　　　三　　　月　　  五　  　日
　　　　　　　　　　　　　　　　　　　　　　　　　　　　法院書記官　劉芳菊
